【裁判字號】    97,聲判,41
【裁判日期】    970505
【裁判案由】    聲請交付審判
【裁判全文】
臺灣臺北地方法院刑事裁定              97年度聲判字第41號
聲  請  人  甲○○
代  理  人  謝崇浯律師
被      告  丙○○
            乙○○
上列聲請人即告訴人因被告等偽造文書案件，不服臺灣高等法院
檢察署檢察長於中華民國97年2 月22日所為97年度上聲議字第99
9 號駁回再議之處分（原不起訴處分案號：臺灣臺北地方法院檢
察署96年度偵字第22440 號），聲請交付審判，本院裁定如下：
    主  文
聲請駁回。
    理  由
一、按告訴人不服上級法院檢察署檢察長或檢察總長認為再議無
    理由而駁回之處分者，得於接受處分書後10日內委任律師提
    出理由狀，向該管第一審法院聲請交付審判；法院認為交付
    審判之聲請不合法或無理由者，應駁回之。刑事訴訟法第25
    8 條之1 、第258 條之3 第2 項前段分別定有明文。
二、本件聲請人即告訴人甲○○以被告乙○○、丙○○涉犯偽造
    文書案件，向臺灣臺北地方法院檢察署提出告訴，經該署檢
    察官偵查後，於民國96年11月23日以96年度偵字第22440 號
    為不起訴處分，聲請人不服聲請再議，嗣經臺灣高等法院檢
    察署檢察長於97年2 月22日以97年度上聲議字第999 號駁回
    再議，該處分書於97年3 月4 日送達聲請人等情，業經本院
    調閱上開案件卷宗核閱無訛。而聲請人係於97年3 月10日委
    任律師向本院提出本件聲請，此有本院收狀戳章及委任狀附
    卷可稽，是本件聲請交付審判程式合於前揭法定程式要件，
    核先敘明。
三、本件聲請交付審判意旨略以：被告丙○○係慶豐商業銀行股
    份有限公司（以下簡稱慶豐銀行）負責人，被告乙○○為經
    辦人員。緣聲請人甲○○與案外人簡竹村於民國81年4 月27
    日共同向慶豐銀行改制前之國泰信託投資股份有限公司（以
    下簡稱國泰信託公司）貸款新臺幣（下同）990 萬元，嗣於
    94年間，慶豐銀行向聲請人提起民事清償借款訴訟，詎被告
    2 人未經聲請人同意，先於82年5 月27日前之不詳時、地，
    偽造聲請人印章，蓋印於聲請人與國泰信託公司所簽立之「
    增補契約」上，並於95年臺灣高等法院95年度重上字第212
    號民事事件審理期間，始提出上開經偽造之增補契約作為證
    據，而涉有行使偽造私文書罪嫌；詎臺灣臺北地方法院檢察
    署和臺灣高等法院檢察署檢察長以追訴權已罹於時效為由，
    駁回聲請人之再議，有違經驗法則及論理法則等語。
四、本件聲請人雖以前揭理由認被告等涉有行使偽造文書罪嫌，
    而向本院聲請交付審判。惟按：
（一）犯罪事實應依證據認定之，無證據不得認定犯罪事實，刑
      事訴訟法第154 條第2 項定有明文。又認定不利於被告之
      事實，須依積極證據，苟積極證據不足為不利於被告事實
      之認定時，即應為有利於被告之認定，更不必有何有利之
      證據；事實之認定，應憑證據，如未能發現相當證據，或
      證據不足以證明，自不能以推測或擬制之方法，以為裁判
      之基礎，最高法院30年上字第816 號、40年臺上字第86號
      判例可資參照。又刑事訴訟法第258 條之1 規定告訴人得
      向法院聲請交付審判，係新增對於檢察官起訴裁量權之制
      衡，除為貫徹檢察機關內部檢察一體原則所含之內部監督
      機制外，亦宜有檢察機關以外之監督機制加以制衡，法院
      僅就檢察官所為不起訴或緩起訴之處分是否正確加以審查
      ，以防止檢察機關濫權，依此立法精神，同法第258 條之
      3 第3 項規定法院審查聲請交付審判案件時「得為必要之
      調查」，其調查證據之範圍，應以偵查中曾顯現之證據為
      限，不可就聲請人新提出之證據，再為調查，除認為不起
      訴處分書所載理由違背經驗法則、論理法則或其他證據法
      則，否則不宜率予裁定交付審判；且法院裁定交付審判，
      即如同檢察官提起公訴使案件進入審判程序，是法院裁定
      交付審判之前提，必須偵查卷內所存證據已符合刑事訴訟
      法第251 條第1 項規定「足認被告有犯罪嫌疑」檢察官應
      提起公訴之情形，亦即該案件已經跨越起訴門檻，若需再
      為起訴審查，則易生裁判矛盾並造成訴訟遲延。縱或法院
      對於檢察官所認定之基礎事實有不同判斷，但如案件仍須
      另行蒐證偵查始能判斷應否交付審判者，因交付審判審查
      制度並無如同再議救濟制度得為發回原檢察官續行偵查之
      設計，法院仍應依同法第258 條之3 第2 項前段規定，以
      聲請無理由裁定駁回。
（二）再按案件時效已完成者，應為不起訴之處分，刑事訴訟法
      第252 條第2 款定有明文。又行為後法律有變更者，適用
      行為時之法律，但行為後之法律有利於行為人者，適用最
      有利於行為人之法律，為95年7 月1 日修正施行之刑法第
      2 條第1 項所明定。而刑法第80條第1 項於修正前後，關
      於追訴權時效期間之規定不同，修正後刑法所定時效期間
      較長，表示行為人被追訴之期限較久，自屬對行為人不利
      ，比較結果自以修正前刑法第80條較有利於行為人。從而
      ，刑法第216 條、第210 條之偽造文書罪，係科處最重本
      刑為5 年以下有期徒刑之罪，依修正前同法第80條第1 項
      第2 款，其追訴權時效期間為10年，合先敘明。
（三）經查：本件聲請人指訴被告等偽造增補契約，該增補契約
      之簽立日期為82年5 月27日，有該增補契約影本附卷可稽
      （見本院卷第15頁），聲請人於96年5 月25日提出告訴時
      ，顯已逾前開10年之追訴權時效期間。至聲請人以被告等
      於95年間臺灣高等法院95年度重上字第212 號民事事件審
      理期間，始提出增補契約而涉有行使偽造私文書罪嫌，此
      部分未罹於追訴權時效云云，固非無據，惟查：被告乙○○於95年7 月25日臺灣高等法院95年度重上字第212 號民
      事事件準備程序中證稱：伊當時係銀行經辦人員，系爭增
      補契約、原始借貸契約皆係伊承辦等語明確（見臺灣高等
      法院95年度重上字第212 號民事卷第71頁），足見被告丙○○未實際參與本件系爭增補契約之訂立，且丙○○雖擔
      任慶豐銀行負責人，然在企業分層負責之經營常態下，實
      難期待被告知悉並親身參與所屬銀行與借款戶往來合約簽
      訂事宜，是本件尚難僅以其擔任負責人一職，遽認有何共
      同行使偽造私文書犯行。再查，聲請人於提出告訴時指稱
      系爭增補契約上印文係遭偽造，惟已於臺灣高等法院上開
      民事事件準備程序中改稱印文為真正（見臺灣高等法院95
      年度重上字第212 號卷第139 頁95年11月21日準備程序筆
      錄），且未提出任何稽證足證所有印章遭盜用情事，且被
      告乙○○於82年5 月27日擬具之內部簽呈亦記載：「(一)借
      戶甲○○及共同借款人簡竹村以甲○○名下北市○○○路
      巷內地下室71.43 坪為擔保，於本公司申貸擔保放款9900
      仟元，已於81年4 月27日貸放，82年5 月27日到期。(二)借
      戶兩人因投資不慎，產生財務嚴重惡化，甲○○已遭拒往
      ，簡竹村亦已退票，去年底即已將該擔保品賣予張尊道。
      (三)今屆臨到期日，本單位不擬予以展期，然張尊道將該擔
      保品轉貸他行庫之款項尚未撥付，為求順利解決本案，擬
      請准予延長到期日至82年7 月27日。(四)原徵提備償票據由
      甲○○開票，簡竹村背書，因李已拒往，簡亦退票，徵提
      其票據已無實益，故現擬改徵提張尊道之妻周金真開票，
      由張尊道、甲○○、簡竹村背書，82年7 月27日到期之支
      票為備償票據。（下略）」，業經本院調卷核閱無訛，並
      經法院認定屬實，有臺灣高等法院95年度重上字第212 號
      民事判決在卷足參。綜上所述，聲請人既稱系爭契約之印
      文為真正，且銀行客戶自行保管印鑑乃事理之常，聲請人
      既無法證明印章由國泰信託公司保管，衡諸常情，自難認
      有何遭人盜用之情。末查，觀諸聲請人原與國泰信託公司
      簽訂之原始借貸契約，借款人即聲請人到期若未清償借款
      債務，除利息外，尚須支付違約金，有該借貸契約在卷可
      稽（見本院卷第20頁）。換言之，國泰信託公司若未與聲
      請人簽訂本件同意展延貸放期限之增補契約，大可向聲請
      人請求支付利息及違約金，國泰信託公司捨此不為改與聲
      請人簽訂增補契約，形同展延還款期限，系爭增補契約之
      簽訂對國泰信託公司而言並非更為有利，被告等實無偽造
      之動機與必要，是本件尚難僅以聲請人片面指訴，遽入被
      告等於罪。
五、綜上所述，臺灣臺北地方法院檢察署檢察官及臺灣高等法院
    檢察署檢察長以追訴權已罹於時效為由，予以不起訴處分及
    駁回再議之聲請，雖尚有不足，惟聲請人聲請交付審判意旨
    並無足採，已如前述，本件聲請人聲請交付審判，為無理由
    ，應予駁回。
六、據上論斷，應依刑事訴訟法第258 條之3 第2 項規定，裁定
    如主文。
中    華    民    國    97    年    5    月    5      日
                  刑事第七庭審判長法  官  孫惠琳
                                  法  官  許泰誠
                                  法  官  孫正華
上正本證明與原本無異。
本裁定不得抗告。
                                  書記官  葉潔如
中    華    民    國    97    年    5     月    7     日


司法院資訊處製作；財團法人民間司法改革基金會備份。
